臺灣高等法院高雄分院刑事判決　　　　 93年度上訴字第646號
上　訴　人
即　被　告　甲○○
選任辯護人　衛佐邦律師
上列上訴人因偽造有價證券等案件，不服臺灣高雄地方法院92年
度訴字第2080號中華民國93年5 月7 日第一審判決（起訴案號：
臺灣高雄地方法院檢察署92年度偵緝字第893 號），提起上訴，
本院判決如下：
    主  文
原判決撤銷。
甲○○連續行使偽造之信用卡，處有期徒刑陸月，如易科罰金，
以參佰元折算壹日。扣案之偽造信用卡壹張（卡號0000－0
000－0000－0000號）及簽帳單上偽造之「朱天生」
署押壹枚，均沒收。
    事  實
一、甲○○基於意圖為自己不法之所有，及行使偽造信用卡之概
    括犯意，於某不詳之時間、地點，以不詳方式取得卡面記載
    台新銀行（實際發卡銀行為BANK OF OKLAHOMA）新光三越之
    偽造聯名卡一張（卡號為0000-0000-0000-0000 號，起訴書
    誤載為0000-0000-0000-0000 號）後，在該信用卡背面簽名
    欄，偽簽「朱天生」之署名，用以表示該信用卡之持卡人為
    「朱天生」而偽造私文書，足以生損害於「朱天生」及發卡
    銀行對於信用卡管理之正確性。甲○○偽造「朱天生」之署
    押後，先於民國（下同）91年6 月24日18時48分許，至高雄
    縣鳳山市○○○路690 號屈臣氏商店內消費，向該店店員詐
    購白蘭氏燕窩3 盒，價金新臺幣（下同）2,847 元，而以該
    偽造之信用卡交與該店員，用以刷卡付費而行使，致該店員
    誤認為真正信用卡，其持卡人持以刷卡消費，乃將白蘭氏燕
    窩3 盒交與甲○○，並填製簽帳單（1 式2 聯，複寫方式，
    1 聯交由持卡人收執，1 聯由持約商店收執），甲○○即在
    該簽帳單上，以複寫方式，偽簽「朱天生」之署名，表示「
    朱天生」刷卡消費，再將簽帳單其中1 聯交與該店員而行使
    ，足以生損害於「朱天生」及屈臣氏商店暨發卡銀行。甲○○得手後，又於同日19時21分許，在上址屈臣氏商店，向該
    店店員詐購女用保養品，價金1,500 元，再次交付該張偽造
    信用卡行使，用以刷卡付費，因該店店員發覺有異，經向聯
    合信用卡處理中心查詢而知悉上情，甲○○始未得逞。甲○○見事跡敗露，隨即攜帶先前詐得之燕窩逃出商店外，駕駛
    其以友人賴國寶名義承租之車牌ZK-0130 號自用小客車逃逸
    ，經屈臣氏商店店員乙○○追出店外，記下車號報警而循線
    查獲。
二、案由高雄縣警察局鳳山分局報請臺灣高雄地方法院檢察署檢
    察官偵查起訴。
    理  由
一、訊據上訴人即被告甲○○否認有上開犯行，於本院訊問時辯
    稱：伊雖曾駕駛ZK-0130 號自用小客車，但日期已忘記，伊
    未曾於91年6 月24日至鳳山市○○○路之屈臣氏商店消費，
    伊當天坐在駕駛座未下車，伊朋友上車伊就開車，伊不知有
    人追出來，簽帳單上之「朱天生」簽名，非伊之筆跡云云。
二、惟查：
　(一)被告於原審供稱：「91年6 月24日，我確實有開車號ZK-013
　　0 號（筆錄誤載為ZK-0103 號）自小客車，載『阿明』到高
  　高雄縣鳳山市○○○路690 號屈臣氏，『阿明』有下車進去
    屈臣氏，但是我並沒有進去屈臣氏」等語（原審卷第21頁）
    。而該自用小客車，係因被告之駕駛執照過期，委託其友賴
    國寶出面租車，交由被告使用等情，為被告所供承，並據證
    人賴國寶及出租該自用小客車之高順租賃公司負責人高建德
    分別於警詢及檢察官偵查中具結證實（警卷第4 、7 頁，偵
    緝卷第40頁）。據證人賴國寶所證，綽號「明仔」者，即為
    被告甲○○（警卷第7 頁）。被告於檢察官偵查之初，否認
    有於91年6 月24日至鳳山市○○○路692 號屈臣氏商店，亦
    否認綽號為「明仔」，且未提及有「阿明」其人，嗣經第3
    次偵訊，始提及曾搭載「阿明」至左營，「阿明」叫伊載其
    去鳳山市五甲繞一下，「阿明」有下車買東西但一下就上來
    ，約幾分鐘時間云云（偵緝卷第47頁）。經質以能否聯絡到
    「阿明」，又指稱「太久了，而且沒有聯絡」云云（偵緝卷
    第47頁反面）。被告果真有搭載「阿明」，且繞道至五甲至
    屈臣氏商店又讓「阿明」下車購物約半個小時（2 次刷卡購
    物時間間隔33分鐘），2 人必有相當情誼，豈有未能提供「
    阿明」之姓名、住所，以供查證之理。參以被告於偵查之初
    ，否認有至上址屈臣氏商店（為己避嫌之詞），及上開賴國
    寶之證言，足認被告所辯稱之綽號「阿明」者，即係被告甲○○無疑。證人賴國寶之上開證言，雖係審判外之陳述，但
    被告及辯護人均未於言詞辯論終結前聲明異議，依刑事訴訟
    法第159 條之5 第2 項規定，自得採為證據。
　(二)證人即屈臣氏商店之店員丙○○於警詢時證稱：「我於91年
    6 月24日19時21分，在本公司屈臣氏收銀櫃台，發現持偽卡
    之男子購買3 盒白蘭氏燕窩，價值新臺幣2,847 元，使用新
    光三越VISA金卡付帳完成手續，事後該男子又至保養品部門
    購買女性用保養品，價值新臺幣1,500 元，再次拿同一張信
    用卡欲付帳，收銀人員發覺有異，致電聯合信用卡處理中心
    查詢，證實係偽卡，．．．告知該男子該信用卡是偽卡，並
    要求取回該信用卡及返還先前所購買之物品，該男子隨即持
    先前所購買之物品，迅速離開，本公司員工（即乙○○）見
    狀立即追出店外，發現該男子登上一部車號ZK-0130 號銀色
    自小客車離去」（警卷第1 頁反面），於原審具結證稱：「
    91 年6月24日晚上7 時許，我在屈臣氏商店內，有一位男子
    持信用卡刷卡消費，我發現該信用卡雷線標籤與整張信用卡
    顏色與一般不一樣，剛開始有點懷疑，後來發現該男子購物
    爽快，且金額偏高，我才打電話向聯合信用卡處理中心查詢
    ，該男子後來拿所購買的燕窩跑出店外，我與店員乙○○一
    起追出去，看見一輛白色自用小客車駛離，該男子身高很高
    （被告身高為180 餘公分，有丙○○指認之照片可憑），全
    身著黑色衣服，警員有拿賴國寶的照片給我指認，我確定賴
    國寶不是該男子，另拿甲○○的照片給我指認，我認為其身
    高、黑皮膚、髮線中分等，均與該男子很像」（原審卷第78
    、79、81頁）等語。另證人即屈臣氏商店之店員乙○○於原
    審亦具結證稱：「91年6 月24日晚上7 時21分許，伊在高雄
    縣鳳山市○○○路690 號屈臣氏上班，伊與丙○○一起追持
    偽卡消費之男子到店外，伊較丙○○先追出去，看見該男子
    直接從駕駛座上車，並開車離去，伊有記下該車車牌，伊與
    丙○○在派出所指認被告之彩色照片，即為持偽卡消費之男
    子，覺得他們很像」等語（原審卷第83-85 頁）。另證人即
    承辦警員翟樹文於檢察官偵訊時結證稱：「伊有將卷附之甲○○、賴國寶彩色照片交給丙○○指認，丙○○指認盜刷之
    人是甲○○」等語（偵緝卷第53頁），並有經丙○○簽名指
    認之甲○○、賴國寶彩色照片2 份附卷可稽（警卷第15、17
    頁）。證人丙○○於警詢及原審審理中之陳述，並無不符，
    自均得採為證據。另證人翟樹文於偵查中向檢察官所為之陳
    述係出於自由意志，並無顯不可信之情況，依刑事訴訟法第
    159 條之1 第2 項規定，自亦得採為證據。
　(三)就被告所供於91年6 月24日駕駛ZK-0130 號自用小客車至鳳
    山市○○○路690 號屈臣氏商店，伊係坐在駕駛座，及乙○○所證持偽卡消費之男子從駕駛座上車開車離去，暨證人賴
    國寶所證被告之綽號為「明仔」等情節觀之，已足證明持「
    朱天生」名義之偽造信用卡至屈臣氏商店刷卡簽名消費者，
    即係被告甲○○無疑。證人丙○○及乙○○嗣於原審證稱：
    未能確定被告即係持偽卡詐騙之人等語，應係事隔將近2 年
    （案發生於91年6 月24日，丙○○及乙○○於93年4 月23日
    在原審作證），印象較為模糊所致，是丙○○及乙○○此部
    分證言，不足為被告有利之認定。
　(四)扣案之「台新銀行新光三越」聯名信用卡1 張（卡號0000-0
    000-0000-0000 號），係屬偽造者，其實際發卡銀行為美國
    之BANK OF OKLAHOMA 銀行，此有聯合信用卡處理中心91年7
    月8 日之覆函在卷足憑（警卷第12頁）。而扣案之上述簽帳
    單（警卷第11頁），因原本已逾保存期限而銷燬（有屈臣氏
    商店94年2 月21日綜字第0001號函可按），影本難以確認比
    對等情，有法務部調查局93年3 月13日調科貳字第09300039
    820 號函可稽（原審卷第53頁）。本院審酌扣案之偽造信用
    卡及偽造「朱天生」名義之簽帳單影本，其上之「朱天生」
    簽名，其字體構造與運筆神韻，均相類似，參以上開事證，
    偽造信用卡背面之「朱天生」簽名，亦係被告甲○○所為甚
    明。被告當庭書寫「朱天生」之筆跡（本院證物袋）、與偽
    造信用卡及偽造簽帳單上之「朱天生」簽名，雖未盡相符，
    但此與偽造者為恐被發覺而故為做作，並無不合，是不能執
    此否定上開事證，而謂信用卡及簽帳單之「朱天生」簽名，
    非被告所為。被告聲請送法務部調查局鑑定筆跡，本院認為
    事證已明，核無必要。
　(五)綜上所敘，本案事證已臻明確，被告所辯，顯係卸責之詞，
　  殊無足採，其犯行洵堪認定。至新竹市○○路○段238 號柏
    喻通信行寄給本院之同一卡號之簽帳單（本院卷證物袋），
    其上刷卡消費者之簽名為「王尚群」，觀其字體構造及運筆
    神韻，顯然與上開「朱天生」之筆跡不同，故該簽帳單，亦
    僅能證明另有同一卡號之偽造信用卡，為被告以外之人持以
    刷卡詐取財物，不足為被告有利之認定，併予敘明。
三、按發行信用卡之銀行，依申請核發信用卡與申請人，係授權
    申請人使用該信用卡，而申請人在信用卡背面簽名欄簽名，
    單純自形式上觀察即足以表示信用卡之簽名者，於信用卡之
    有效期限內，有權使用該信用卡之辨識及證明，並非依習慣
    或特約表示一定用意之證明，是其性質上屬刑法第210 條之
    私文書（最高法院88年度台上字第5730號、91年度台上字第
    40 04 號、91年度台上字第5209號等判決可資參照）。又在
    簽帳單上之持卡人欄簽名，單純自形式上觀察，即足以表示
    係簽名者持信用卡消費，亦屬上開法條之私文書。
四、查被告在偽造之信用卡背面簽名欄，偽造「朱天生」之簽名
    後，持以行使刷卡消費，此部分所為，係犯刑法第201 條之
    1 第2 項之行使偽造信用卡罪，及同法第216 條、第210 條
    之行使偽造私文書罪；所犯2 罪係一行為觸犯2 罪名之想像
    競合犯，應依刑法第55條規定，從一重之行使偽造信用卡罪
    處斷。又被告行使偽造信用卡，使商家店員誤認為真正信卡
    ，其持卡人持以消費，而交付財物，此部分所為，係犯刑法
    第339 條第1 項之詐欺取財罪（詐購白蘭氏燕窩部分）。另
    詐購女用保養品未果部分，係犯同法條第3 項之詐欺取財未
    遂罪。被告在簽帳單上偽造「朱天生」署押後，持以行使交
    付商家店員，此部分所為係犯刑法第216 條、第210 條之行
    使偽造私文書罪。被告在偽造之信用卡背面及簽帳單上偽造
    「朱天生」署押，係偽造私文書之階段行為，均不另論罪。
    被告偽造私文書後係持以行使，其偽造之低度行為，為行使
    之高度行為所吸收，亦不另論罪。被告所犯2 次行使偽造信
    用卡及2 次詐欺取財（1 次既遂、1 次未遂），時間緊接，
    各犯同一罪名，顯係基於概括犯意，反覆為之，為連續犯，
    應依刑法第56條規定，論以1 行使偽造信用卡罪及1 詐欺取
    財既遂罪；並均加重其刑。被告所犯連續行使偽造信用卡罪
    ，連續詐欺取財罪及行使偽造私文書罪間，有方法結果之牽
    連關係，應依刑法第55條規定從一重之連續行使偽造信用卡
    罪處斷。詐欺取財部分，公訴意旨雖未論及，因與起訴部分
    有牽連犯之裁判上1 罪關係，為起訴效力所及，自應併予審
    理。
五、原審論處被告罪刑，固無不合，惟查，(一)被告行使偽造信用
    卡及行使信用卡背面偽造「朱天生」署押私文書部分，係1
    行為觸犯2 罪名之想像競合犯，原判決未予論及；(二)被告1
    次詐欺取財既遂，1 次詐欺取財未遂，係屬連續犯，原判決
    亦未論及；(三)偽造署押之簽帳單原本，由特約商店保存之1
    聯，已逾保存期限而銷燬（如後述），原判決一併宣告沒收
    其上偽造之「朱天生」署押；均有未洽。被告上訴意旨執前
    詞否認犯罪，指摘原判決不當，雖無理由，但原判決既有可
    議，自應將之撤銷改判。爰審酌被告年青力壯，不思以正當
    行為謀利，竟行使偽造信用卡詐取財物，危害社會金融秩序
    ，損害他人財產法益，情節非輕，犯罪後飾詞卸責，未見悔
    意，態度欠佳，姑念其詐取之財物不多，又係被告上訴等一
    切情狀，仍如原審量處如主文所示之刑，並諭知易科罰金之
    折算標準。扣案之偽造信用卡一張（含信用卡背面偽造之朱
    天生署押一枚），依刑法第205 條規定宣告沒收。另簽帳單
    上偽造之「朱天生」署押2 枚（複寫1 式2 聯），其中1 聯
    （偽造署押一枚）由被告收執部分，不能證明已滅失，依刑
    法第219 條規定宣告沒收。另1 聯由特約商店保存部分，因
    已逾保存期限而銷燬，有特約商店之屈臣氏商店94年2 月21
    日綜字第0001號函可考（本院卷第132 頁），故不再宣告沒
    收。
據上論斷，應依刑事訴訟法第369 條第1 項前段、第364 條、第
299 條第1 項前段，刑法第56條、第201 條之1 第2 項、第216
條、第210 條、第339 條第1 項、第55條、第41條第1 項前段、
第205 條、第219 條，罰金罰鍰提高標準條例第1 條前段、第2
條，判決如主文。
本案經檢察官方娜蓉到庭執行職務。
中　　華　　民　　國　　94　　年　　3 　　月　　29　　日
                  刑事第八庭    審判長法  官　惠光霞
                                      法  官  李淑惠
                                      法  官  洪慶鐘
以上正本證明與原本無異。
如不服本判決應於收受本判決後10日內向本院提出上訴書狀，其
未敘述上訴理由者，並得於提起上訴後10日內向本院補提理由書
狀（均須按他造當事人之人數附繕本）「切勿逕送上級法院」。
中　　華　　民　　國　　94　　年　　3 　　月　　30　　日
　　　　　　　　　　　　　　　　　　　書記官　呂素珍
附錄本件判決論罪科刑法條：
刑法第210條
偽造、變造私文書，足以生損害於公眾或他人者，處5 年以下有
期徒刑。
刑法第216條
行使第210 條至第215 條之文書者，依偽造、變造文書或登載不
實事項或使登載不實事項之規定處斷。
刑法第201條之1第2項
行使前項偽造、變造之信用卡、金融卡、儲值卡或其他相類作為
簽帳、提款、轉帳或支付工具之電磁紀錄物，或意圖供行使之用
，而收受或交付於人者，處5 年以下有期徒刑，得併科3 萬元以
下罰金。
刑法第339條第1項
意圖為自己或第3 人不法之所有，以詐術使人將本人或第3 人之
物交付者，處5 年以下有期徒刑、拘役或科或併科1,000 元以下
罰金。
                                                       H
